臺灣板橋地方法院民事判決　　　　　　　96年度重訴字第28號
原　　　告　永豐商業銀行股份有限公司（原名建華商業銀行股
　　　　　　份有限公司）
法定代理人　丁○○
訴訟代理人　乙○○
被　　　告　丙○○
　　　　　　　　　　3樓
訴訟代理人　吳宜臻律師
複代　理人　林妍汝律師
　　　　　　甲○○
上列當事人間請求返還消費借貸款事件，經本院於民國96年4 月
11日言詞辯論終結，判決如下：
    主      文
被告應給付原告新臺幣陸佰拾伍萬元，及如附表編號一所示之
利息及違約金。
原告其餘之訴駁回。
訴訟費用由被告負擔。
    事實及理由
一、程序方面：
    本件原告原名建華商業銀行股份有限公司，嗣更名為永豐商
    業銀行股份有限公司，合先敘明。
二、原告主張：
（一）訴外人誠吉企業有限公司（下稱誠吉公司）邀同被告為連
      帶保證人，於民國93年11月15日簽訂授信總申請書，授信
      總額度為新臺幣（下同）20,000,000元，誠吉公司嗣於93
      年11月19日向原告借款20,000,000元，利息按年息4.08%
      計算，借款期間自93年11月19日至96年11月19日，約定自
      93年12月19日起以每月為一期，於每月19日按期繳納利息
      ，如未按期繳納利息或經票據交換所公告拒絕往來時，誠
      吉公司即喪失期限之利益，積欠債務應全部償還，逾期6
      個月以內並按上開利率10% ，逾期6 個月以上超過部分按
      上開利率20% 加付違約金，被告並願放棄先訴抗辯權。詎
      誠吉公司於95年9 月22日遭臺灣票據交換所列為拒絕往來
      戶，依授信約定書第12條第2 款之約定已喪失期限利益，
      債務視為全部到期，尚有積欠本金6,350,000 元及按年息
      4.08% 計算之利息及相關違約金迄未清償，為此提起本件
      訴訟。
（二）是原告聲明：被告應給付原告6,350,000 元，及自民國95
      年9 月19日起至清償日止，按年息4.08% 計算之利息，並
      自民國95年9 月19日起至清償日止，逾期在六個月以內者
      ，按上開利率10% ，逾期六個月以上部分，超過部分按上
      開利率20% 加付違約金。
三、被告則以：
（一）依兩造撥款申請書之約定，業已載明本件借款利率係依中
      華郵政股份有限公司郵政儲金一年期定期儲金機動利率加
      碼2%、並於郵政利率調整時機動調整之，原告依訴外人誠
      吉公司列為拒絕往來戶、喪失期限利益時之利率固定計算
      利息，與上開約定有違，是本件利息之計算方式實有未當
      。
（二）是被告聲明：原告之訴駁回。
四、原告主張之上開情事，業據其提出與授信總申請書、總約定
    書、撥款申請書、臺灣票據交換所拒絕往來戶網路查詢表各
    1 件為證，被告就其為訴外人誠吉公司本件借款之連帶保證
    人、誠吉公司業已列為拒絕往來戶、本件借款業已喪失期限
    利益、原告關於本金數額、利息加碼部分等事實均不為爭執
    ，惟以：依兩造撥款申請書之約定，本件借款利率係依據郵
    政儲金一年期定期儲金利率加碼2%，並上開利率調整時機動
    調整，然原告本件竟逕依誠吉公司借款債務視為全部到期時
    之利率固定計息，實有未合等語為辯，惟原告否認上開辯解
    ，並以：依兩造授信及交易總約定書第12條約定，原告得按
    固定利率計算等情為主張，惟核兩造授信及交易總約定書第
    12條之記載，僅有誠吉公司喪失期限利益、借款債務視為全
    部到期等各種狀況之約定，惟並無原告即得依斯時利率固定
    計息之約定，易言之，即依上開條款之記載，並無從解為原
    告得於誠吉公司本件借款債務喪失期限利益、全部債務視為
    到期時之利率固定計息，是被告此部分之辯解尚非無據，自
    可採信。
五、從而，原告依消費借貸及連帶保證之法律關係，訴請被告給
    付如附表編號一所示之本金、利息及違約金之範圍，即屬正
    當，應予准許，至於逾此部分之請求則無理由，自應予以駁
    回。
六、訴訟費用負擔之依據：民事訴訟法第79條。
中　　華　　民　　國　　96　　年　　4 　　月　　25　　日
                  民事第二庭法　官　鍾啟煌
以上正本係照原本作成。
如對本判決上訴，須於判決送達後20日內，向本院提出上訴狀，
上訴臺灣高等法院（應按他造人數提出繕本）。
中　　華　　民　　國　　96　　年　　4 　　月　　25　　日
                            書記官　李威賜
附表：
┌─┬────┬───────┬───────┬─────────┬────┬───────────────┐
│編│原借款本│尚未清償本金〔│借款日期及約定│年利率〔即約定利率│被告應給│被告應給付之違約金            │
│號│金      │即計算利息、違│到期日        │〕                │付之利息├───────┬───────┤
│  │新臺幣元│約金所據之本金│              │                  │及其計算│逾期六個月以內│逾期六個月以上│
│  │        │〕單位：新臺幣│              │                  │期間    │按約定利率加百│按約定利率加百│
│  │        │              │              │                  │        │分之十        │分之二十      │
├─┼────┼───────┼───────┼─────────┼────┼───────┼───────┤
│一│貳仟萬元│陸佰拾伍萬元│九十三年十一月│按中華郵政股份有限│自九十五│自九十五年十月│自九十六年四月│
│  │        │              │十九日（原約定│公司郵政儲金一年期│年九月十│二十日起至九十│二十日起至清償│
│  │        │              │到期日為九十六│定期儲金機動利率加│九日起至│六年四月十九日│日止。        │
│  │        │              │年十一月十九日│碼百分之二，並按上│清償日止│止。          │              │
│  │        │              │）            │開機動利率調整浮動│。      │              │              │
│  │        │              │              │時調整之。        │        │              │              │
└─┴────┴───────┴───────┴─────────┴────┴───────┴───────┘
